臺灣嘉義地方法院民事裁定
110年度消債更字第80號 
聲請人即
債  務  人  蘇文彬  


相對人即
債  權  人  華南商業銀行股份有限公司

法定代理人  張振芳  
代  理  人  許立豫  
上列當事人間聲請更生程序事件，本院裁定如下：
    主  文
債務人蘇文彬自中華民國110年9月17日下午6時起，開始更生程
序。
命本院司法事務官進行本件更生程序。 
    理  由
一、聲請意旨略以：聲請人對於債權人華南商業銀行股份有限公
    司負有新臺幣(下同）4,769,156元之無擔保債務。因有不能
    清償債務情事，前已向法院聲請債務清理調解，惟調解不成
    立。聲請人因消費借貸、信用卡或現金卡契約，對金融機構
    負債務。前項債務，曾以書面請求協商債務清償方案而不成
    立。聲請人無資產，債務總金額則有4,769,156元，有不能
    清償債務之情事。爰提出財產及收入狀況說明書、債權人清
    冊、債務人清冊等資料，聲請更生。
二、按債務人不能清償債務或有不能清償之虞者，得依本條例所
    定更生或清算程序，清理其債務，消費者債務清理條例第3
    條定有明文。又按，法院開始更生程序之裁定，應載明其年
    、月、日、時，並即時發生效力；前項裁定不得抗告，並應
    公告之。法院裁定開始更生或清算程序後，得命司法事務官
    ，進行更生或清算程序，必要時，得選任律師、會計師或其
    他適當之自然人或法人一人為監督人或管理人。消費者債務
    清理條例第45條、第16條第1項亦設有明文規定。
三、經查，聲請人前於民國110年5月12日已向本院聲請債務清理
    調解，惟於110年6月24日調解不成立。上情業據聲請人提出
    本院110年度司消債調字第67號調解不成立證明書佐參，並
    經本院調卷核閱無訛。次查，聲請人主張有不能清償債務之
    情事，業據聲請人提出財產及收入狀況說明書、債權人清冊
    及109年度綜合所得稅各類所得資料清單、全國財產稅總歸
    戶財產查詢清單等資料為證。另查，聲請人陳稱伊無存款，
    也沒有股票或其他有價證券。又查，聲請人雖然有南山人壽
    的保險，但是屬於手術醫療、意外骨折及特定手術傷害保險
    及住院醫療的保險，非屬於儲蓄性質的人壽保險。
四、再查，本件聲請人債務形成原因及未能清償的原因：
　　聲請人陳稱伊為債務之保證人，債務人是伊老婆，債務人應
    該是在於民國98年間公司跳票時停止清償的，債務發生迄今
    已經10多年了，這段時間伊工作不穩定，但是已經努力工作
    支付小孩教育費用，現在還剩下一個小孩讀大學，兩個已經
    獨立，所以伊跟銀行協商，當時協商時，債權人開出150萬
    元的金額讓伊清償，但一個月1 萬多元，而且要還款15年，
　　伊工作不知道能不能那麼久，也無法預估15年還有沒有工作
    賺錢的能力。
五、復查，本件聲請人更生償還計劃：
    聲請人陳稱伊目前是從事送貨的工作，每個月平均收入約為
    35,000元，伊希望以60萬元償還債務。
六、聲請人有不能清償債務情事或有不能清償之虞的認定：
(一)經查，聲請人對於債權人華南商業銀行股份有限公司所負欠
    之無擔保債務，目前本金、利息、違約金合計約4,769,156
    元。
(二)次查，聲請人現從事送貨工作，每月平均收入約35,000元。
    因聲請人未陳報伊每月生活費支出之項目，故依衛生福利部
    公告110年度臺灣省最低生活費1.2倍即15,946元，核定作為
　　聲請人每個月必要生活費之數額。
(三)再查，聲請人名下無不動產，亦無存款。聲請人於109年度
    無所得收入資料，目前從事送貨的工作，每個月平均收入約
    為35,000元。而查，聲請人是於民國59年12月出生，現在的
    年齡已逾50歲，距法定強制退休年齡65歲僅餘15年的時間。
    如果以聲請人每月收入35,000元計算，扣除聲請人必要生活
    費用15,946元後，每個月的餘額為19,054元。而以此數額，
    如果欲清償對於債權人華南商業銀行股份有限公司所積欠的
    4,769,156元的債務，則至少必須要250個月即20年以上的時
    間，才能夠全部清償完畢。然上述期間，顯然已逾聲請人得
    為工作之期間。而且，期間另外還有新增加衍生的利息未清
    償。因此，本件堪認聲請人確有不能清償債務情事或有不能
    清償之虞。
七、本件無應予駁回聲請更生之事由：
　　經查，聲請人為一般消費者，無從事營業活動，所負無擔保
    之債務總額未逾1,200萬元，且未經法院裁定開始清算程序
    或宣告破產。又查，聲請人亦無消費者債務清理條例第6條
    第3項所定得予駁回更生聲請之情形，而且亦無同條例第8條
    或第46條各款所定應予駁回更生聲請之事由存在。
八、綜據上述，本件聲請人因為擔任債務之保證人，而債務發生
    迄今已經10多年，期間聲請人的工作不穩定，又須支付小孩
    的教育費用，因而無力償還。本院審酌上情，認為聲請人就
    法院所命補正的事項，已經配合提供財產及所得資料清單、
　　南山人壽保險明細，並說明伊向債權人借款原因、停止清償
    原因，及提出可供法院參酌的證明資料，可認為已盡所應負
    之協力義務。本件聲請人聲請更生，符合消費者債務清理條
    例第3條的規定，復查無消費者債務清理條例第8條或第46條
    所定應予駁回更生聲請之事由，因此，聲請人聲請更生，乃
    於法有據，屬有理由，應予准許，爰裁定如主文，並依首揭
    規定命司法事務官進行本件更生程序。
九、依消費者債務清理條例第11條第1項、第45條第1項、第16條
    第1項，裁定如主文。　
中　　華　　民　　國　　110 　年　　9 　　月　　17　　日
                  民事第二庭法　官　呂仲玉
以上正本係照原本作成。
本裁定不得抗告。
中　　華　　民　　國　　110 　年　　9 　　月　　17　　日
                            書記官　朱鴻明